【裁判字號】    97,訴,435
【裁判日期】    970229
【裁判案由】    違反毒品危害防制條例
【裁判全文】
臺灣彰化地方法院刑事判決              97年度訴字第435 號
公  訴  人  臺灣彰化地方法院檢察署檢察官
被      告  甲○○
上列被告因違反毒品危害防制條例案件，經檢察官提起公訴（97
年度毒偵字第219 號），本院以簡式審判程序判決如下：
    主    文
甲○○施用第一級毒品，累犯，處有期徒刑捌月，扣案之注射針
筒壹支沒收。
    事    實
一、甲○○前因施用第一、二級毒品案件，經本院於民國（下同
    ）94年6 月23日，以94年度訴字第663 號判決分別判處有期
    徒刑7 月、4 月，定應執行刑為有期徒刑10月確定，並入監
    執行，而於95年5 月22日縮刑期滿執行完畢。另因施用毒品
    案件，經本院裁定送觀察、勒戒後，認無繼續施用毒品之傾
    向，於92年6 月11日執行完畢釋放，並由臺灣彰化地方法院
    檢察署檢察官以92年度毒偵字第1479號為不起訴處分確定。
    詎仍不知悛悔，另行基於施用第一級毒品海洛因之犯意，於
    觀察、勒戒執行完畢釋放後5 年內之96 年12月30日下午4時
    許，在其位於彰化縣鹿港鎮詔安里竹圍巷43號居所旁之某土
    地公廟內，以將海洛因置入針筒內摻水稀釋後、注射血管之
    方式，施用第一級毒品海洛因1 次。嗣其因另案遭臺灣彰化
    地方法院檢察署通緝，於96年12月30日下午4 時35分許，為
    警在彰化縣鹿港鎮○○路○ 段931 號前盤查，其於有偵查犯
    罪職權之機關或個人發覺其犯罪前，自動向現場之員警坦承
    上開施用第一級毒品海洛因之犯行而自首，且主動交付其所
    有、用以施用海洛因之注射針筒1 支予警員扣案，並接受裁
    判，而經警採尿送驗後，結果呈海洛因代謝物嗎啡陽性反應
    。
二、案經彰化縣警察局鹿港分局報請臺灣彰化地方法院檢察署檢
    察官偵查起訴。
    理    由
一、除被告所犯為死刑、無期徒刑、最輕本刑為3 年以上有期徒
    刑之罪或高等法院管轄第一審案件者外，於前條第1 項程序
    進行中，被告先就被訴事實為有罪之陳述時，審判長得告知
    被告簡式審判程序之旨，並聽取當事人、代理人、辯護人及
    輔佐人之意見後，裁定進行簡式審判程序，刑事訴訟法第27
    3 條之1 第1 項、第284 條之1 分別定有明文。本件被告甲
    ○○所涉係死刑、無期徒刑、最輕本刑為3 年以上有期徒刑
    之罪或高等法院管轄第一審案件以外之罪，並於本院行準備
    程序時就被訴事實為有罪之陳述，本院合議庭依前揭規定，
    經評議結果，裁定改由受命法官獨任行簡式審判程序，合先
    敘明。
二、上開事實，業據被告甲○○於警詢、偵訊、本院準備程序及
    審理時坦承不諱（見彰化縣警察局鹿港分局鹿警分偵字第09
    60026579號刑案偵查卷宗第2 、3 頁，臺灣彰化地方法院檢
    察署97毒偵字第219 號卷第12頁，本院97年度訴字第435 號
    卷第16、22、23頁），且查：
（一）被告尿液經以氣相層析質譜儀（即ＧＣ／ＭＳ）方法檢驗
      結果，確呈第一級毒品海洛因於人體代謝後之嗎啡陽性反
      應，有詮昕科技股份有限公司97年1 月9 日第00000000號
      濫用藥物尿液檢驗報告、彰化縣警察局鹿港分局代號與真
      實姓名對照表各1 紙附卷足證（見彰化縣警察局鹿港分局
      鹿警分偵字第0960026579號刑案偵查卷宗第13頁，臺灣彰
      化地方法院檢察署97年度毒偵字第219 號卷第16頁），此
      外，並有照片3 張在卷可稽（見彰化縣警察局鹿港分局鹿
      警分偵字第0960026579號刑案偵查卷宗第17、18頁），及
      注射針筒1 支扣案可佐（見臺灣彰化地方法院檢察署97年
      度毒偵字第219 號卷第9 頁），是認被告自白核與事實相
      符。
（二）依鑑識實務，按海洛因施用入人體後水解還原成嗎啡，再
      循嗎啡之代謝方式排出體外，且吸食或施打煙毒者，經人
      體代謝作用於8 小時內，即有30％之量排出，24小時之後
      ，續有約剩餘量之90％再排出，72小時之後仍有剩餘微量
      排出，吸食或施打者個人體質不同，其排出時間亦會有差
      異。是依上開說明，佐以被告前揭尿液檢驗報告，被告自
      白於前揭時間施用第一級毒品海洛因1 次等語，足認被告
      自白核與事實相符，堪可採為論罪科刑之依據。
（三）被告前因施用毒品案件，經本院裁定送觀察、勒戒後，因
      無繼續施用毒品之傾向，於92年6 月11日執行完畢釋放，
      並由臺灣彰化地方法院檢察署檢察官以96年度毒偵字第14
      79號為不起訴處分確定，有臺灣高等法院被告前案紀錄表
      1 份在卷可按，其於前開觀察、勒戒執行完畢後，5 年內
      再犯本案施用第一級毒品1 次之犯行，與毒品危害防制條
      例第23條第2 項之規定相符。本件事證明確，被告犯行堪
      以認定，應予依法論科。
三、核被告甲○○所為，係犯毒品危害防制條例第10條第1 項之
    施用第一級毒品罪。其施用第一級毒品而持有之低度行為，
    為施用之高度行為所吸收，不另論罪。又其前因施用第一、
    二級毒品案件，經本院於94年6 月23日，以94年度訴字第66
    3 號判決分別判處有期徒刑7 月、4 月，定應執行刑為有期
    徒刑10月確定，並入監執行，而於95年5 月22日縮刑期滿執
    行完畢，此有臺灣高等法院被告前案紀錄表及臺灣彰化地方
    法院檢察署刑案資料查註紀錄表各1 份在卷可考，其於受有
    期徒刑執行完畢後，5 年以內故意再犯本件有期徒刑以上之
    罪，為累犯，應依刑法第47條第1 項規定，加重其刑。另按
    刑法第62 條 所謂「發覺」，固非以有偵查犯罪職權之機關
    或人員確知其人犯罪無誤為必要，而於對其發生嫌疑時，即
    得謂為已發覺；但此項對犯人之嫌疑，仍須有確切之根據得
    為合理之可疑者，始足當之，若單純主觀上之懷疑，要不得
    謂已發生嫌疑（最高法院72年臺上字第641 號判例意旨參照
    ）。本件有關被告涉犯施用第一級毒品海洛因之犯行，係因
    被告另案遭臺灣彰化地方法院檢察署通緝，於96年12月30日
    下午4 時35分許，為警在彰化縣鹿港鎮○○路○ 段931 號前
    盤查，其於有偵查犯罪職權之機關或個人發覺其犯罪前，自
    動向現場之員警坦承本案施用第一級毒品海洛因之犯行而自
    首，且主動交付其所有、用以施用海洛因之注射針筒1 支予
    警員扣案，並接受裁判，據被告於本院審理中陳稱明確（見
    本院97年度訴字第435 號卷第23頁），足徵被告確係在警員
    未發現有確切之根據得為合理之懷疑前，即主動供述其為本
    件施用第一級毒品海洛因部分之犯行，被告係對於未發覺之
    罪自首而接受裁判，爰依自首之規定，就其所犯，減輕其刑
    ，並依法先加後減之。爰審酌被告前因施用毒品犯行曾經觀
    察、勒戒，竟又再行施用毒品，無視於毒品對於自身健康之
    戕害及國家對於杜絕毒品犯罪之禁令，惡性非輕，惟自始坦
    承犯行，施用之次數僅1 次，再本於施用毒品犯罪之人，亦
    為「病人」之考量等一切情狀，量處如主文所示之刑。本件
    被告犯罪時間係在96年4 月24日以後，並不符合中華民國96
    年罪犯減刑條例所定之減刑要件，尚無依該條例規定予以減
    刑之餘地。扣案之注射針筒1 支，係被告所有、供為本案事
    實欄所載施用第一級毒品海洛因犯行所用之物，經被告於本
    院審理時陳述甚明（見本院97年度訴字第435 號卷第23頁）
    ，依刑法第38條第1 項第2 款之規定，併予宣告沒收。
據上論斷，應依刑事訴訟法第273 條之1第1項、第299條第1項前
段，毒品危害防制條例第10條第1 項，刑法第11條前段、第47條
第1 項、第62條前段、第38條第1 項第2 款，判決如主文。
本案經檢察官莊佳瑋到庭執行職務。
中    華    民    國    97    年    2     月    29    日
                        刑事第三庭    法  官  林秉暉
上正本證明與原本無異。
如不服本判決，應於判決送達後10日內，向本院提出上訴書狀，
上訴書狀應「敘述具體上訴理由」，並按他造當事人之人數附繕
本。「切勿逕送上級法院」。
中    華    民    國    97    年    3     月    4     日
                                      書記官  梁高賓
附錄論罪科刑法條：
毒品危害防制條例第10條第1項
施用第一級毒品者，處6月以上5年以下有期徒刑。


司法院資訊處製作；財團法人民間司法改革基金會備份。
